【裁判字號】    97,再,85
【裁判日期】    971211
【裁判案由】    營利事業所得稅
【裁判全文】
臺北高等行政法院判決
                                        97年度再字第85號
再審原告    芳旭實業有限公司
代  表  人  甲○○（董事）
再審被告    財政部臺北市國稅局
代  表  人  凌忠嫄（局長）
上列當事人間因營利事業所得稅事件，再審原告對最高行政法院
中華民國95年7 月6 日95年度判字第1021號判決，提起再審之訴
，經該院移送本院，本院判決如下：
    主  文
再審之訴駁回。
再審訴訟費用由再審原告負擔。
    事  實
壹、事實概要：
    再審原告民國（下同）89年度營利事業所得稅結算申報，列
    報佣金支出新臺幣（下同）3,452,696 元，再審被告初查核
    定佣金支出為965,887 元，並核定營業額為56,717,463元，
    所得淨額為3,467,035 元，並依規定補徵稅款852,707 元。
    再審原告不服，申請復查，經再審被告以92年4 月24日財北
    國稅法字第0920222607號復查決定書駁回（下稱原處分），
    提起訴願，復遭財政部決定駁回，遂向本院提起行政訴訟。
    經本院於94年1 月26日以92年度訴字第5332號判決駁回，提
    起上訴，亦經最高行政法院於95年7 月6 日以95年度判字第
    1021號判決駁回確定。嗣再審原告以前開確定判決有行政訴
    訟第273 條第1 項第14款之情形，向最高行政法院聲請再審
    ，經該院以97年度裁字第2342號裁定移送本院管轄。
貳、兩造聲明：
一、再審原告聲明：求為判決
(一)、原判決（即最高行政法院95年度判字第1021號判決）廢棄暨
    臺北高等行政法院92年度訴字第5332號判決均廢棄。
(二)、訴願決定及原處分均撤銷。
(三)、訴訟費用由再審被告負擔。
二、再審被告聲明：求為判決如主文所示。
參、兩造之爭點：
一、再審原告主張之理由：
(一)、本件再審原告給付國外代理商之佣金訂有合約，佣金給付金
    額與合約約定相符。佣金給付政策採用底價政策，代理商引
    介價格超過底價部分屬代理商之佣金，此一行銷政策在臺灣
    亦甚普遍，非再審原告所獨創。每筆佣金均有計算依據。結
    匯金額取有第一商業銀行載有相關數據之匯出匯款交易憑證
    。因此再審原告列報之佣金支出符合行為時營利事業所得稅
    查核準則（以下簡稱查核準則）第92條第1 、4 、5 款之規
    定，依法無不准認定之理由。
(二)、關於本件行政救濟期間，補充理由及證據，法無明文規定不
    得於其後程序提供，再審被告所稱未於復查及訴願階段提出
    ，顯無法律依據，以此為判決准駁有適用法規錯誤之嫌。再
    審原告為專營外銷商，之前無既定客戶，經營困難，沒有國
    外買者就無銷貨收入，好不容易找到可合作之代理商，談妥
    以一定價格（即底價）報給代理商，代理商再以不低於底價
    的價格仲介買方，成交後買方開立信用狀給再審原告，再審
    原告再以買賣價差（即底價與信用狀差額）作為佣金電匯給
    代理商，此一經營策略使再審原告銷貨收入從88年的1,800
    多萬元上升到89年的5,600 多萬元，成長3 倍多，此經營策
    略可謂非常成功。雖然89年度結算結果仍為虧損287,112 元
    ，但較之88年度的虧損988,852 元，顯已減少虧損70多萬元
    ，何能謂理由不正當。按Proforma Invoice係再審原告發給
    代理商依底價計算的銷售額，抬頭當然是代理商。Invoice
    是再審原告依據買方開來之信用狀書立的商業發票，抬頭當
    然是實際買受人。Proforma Invoice與lnvoice 收受人不同
    ，抬頭當然不同。
(三)、再審被告就代理商及經銷商說文解字，認定代理商僅能就商
    號所訂價格銷售，因此Proforma Invoice的價格（即底價）
    與lnvoice 價格（實際價格）應相同，顯係就代理的字義解
    釋，忽略了實際內容。按代理商的售價及勞務報酬應依據委
    任契約而定，此亦為再審被告所不否認。再審原告與代理商
    所訂立之契約是由代理商以高於底價的任何價格仲介客戶，
    若成交，則以底價（即Proforma Invoice金額）與實際賣價
    （Invoice 金額）之差價為佣金。此項契約並無不合理之處
    ，反而對再審原告百利無一害，表面上，代理商賣出高價就
    須付出高額佣金，似有所損失，但實際上該佣金支出對公司
    經營毫無損傷，因為由增加的銷貨收入吸收，不增加公司實
    質費用。相反的公司因底價固定，應該要的利潤不變，且隨
    售量增加而增加，因此不怕佣金高，只怕沒有成交。故不論
    佣金多少，再審原告所要求的利潤維持不變，只要有銷售就
    有利潤，而且銷售量越增加，雙方當事人越有好處，此即重
    償之下必有勇夫之策略，足證再審原告之佣金政策非常正確
    合理。
(四)、再審原告從未主張系爭案之代理商係經銷商，再審被告卻自
    行認定是經銷商，以此理由否准佣金支出之認定。系爭案之
    代理商自始至終從未向再審原告購買貨物，何以變成是再審
    原告之經銷商？再審原告外銷之貨物係經由海關直接運送給
    實際買受人，並非運交給代理商，再由代理商交付實際買受
    人。若如再審被告所稱原案之代理商是經銷商，則貨物出口
    之報關單證、銀行結匯證明書等買受人名稱必定是系爭案代
    理商之名稱，再審被告應確認是否如此，若答案是否定，則
    認定是經銷商豈不錯誤。綜上，再審原告支出之佣金，具有
    合約、正當理由及合法憑證，符合查核準則第92條之規定。
二、再審被告主張之理由：
    關於系爭佣金支出（再審原告以電匯匯入代理商帳戶之佣金
    計2,264,796 元部分），已超過出口貨物價款5%，此為再審
    原告所不爭。再審原告於復查及訴願階段，均未依查核準則
    第92條第1 款、第4 款及第5 款第4 目規定，提出正當理由
    及證明文據，於向鈞院起訴始主張重賞之下必有勇夫，支付
    高額佣金，致本期營業額大額增長，符合查核準則所規定正
    當理由之條件云云，惟依再審原告88年度及89年度損益表記
    載，再審原告88年度之佣金支出較89年度增加3 百餘萬元，
    但營業淨利部分，88年度虧損為400 餘萬元，89年度營業淨
    利虧損亦達225 萬6,636 元，是再審原告主張支付高額佣金
    ，致所申報89年度營業額大額增長云云，經最高行政法院心
    證難謂符合查核準則所規定正當理由之條件。其餘再審原告
    行政訴訟再審狀所訴，僅重複陳述於復查、訴願、及行政訴
    訟各階段所持理由，業經最高行政法院逐一審究，並詳加斟
    酌論述，判決駁回在案，再審原告所訴各節，核不足採。揆
    之原判決理由並無適用法規錯誤或不當，茲再審原告對之縱
    有爭執，依改制前行政法院61年度裁字第153 號及62年度判
    字第610 號判例意旨，要難謂為適用法規錯誤。是本案應無
    行政訴訟法第273 條第1 項第1 款（應為「第14款」之誤）
    規定適用，再審原告遽行提起再審之訴，顯非適法。
    理  由
一、按「再審之訴專屬為判決之原行政法院管轄。」、「對於審
    級不同之行政法院就同一事件所為之判決提起再審者，由最
    高行政法院合併管轄之。」、「對於最高行政法院之判決，
    本於行政訴訟法第273 條第1 項第9 款至第14款事由聲明不
    服者，雖有前2 項之情形，仍專屬高等行政法院管轄。」行
    政訴訟法第275 條第1 項、第2 項、第3 項分別定有明文。
    本件再審原告以最高行政法院95年度判字第1021號確定判決
    有行政訴訟第273 條第1 項第14款事由，提起再審之訴，揆
    諸上開法條，本院有管轄權，合先敘明。
二、按「再審之訴顯無再審理由者，得不經言詞辯論，以判決駁
    回之。」行政訴訟法第278 條第2 項定有明文。次按「有左
    列各款情形之一者，得以再審之訴對於確定終局判決聲明不
    服。但當事人已依上訴主張其事由或知其事由而不為主張者
    ，不在此限：一…十四、原判決就足以影響於判決之重要證
    物漏未斟酌者。」同法第273 條第1 項第14款另著有規定。
    又所謂「原判決就足以影響於判決之重要證物漏未斟酌者」
    ，解釋上自以該證物如經斟酌可受較有利益之裁判者為限；
    且係指於前訴訟程序言詞辯論終結前，已經存在並已為證據
    聲明之證物，而前訴訟程序事實審法院並未認為不必要，而
    仍忽略證據聲明未為調查，或已為調查而未就其調查之結果
    予以判斷者而言。若證物於前訴訟程序事實審法院審理時並
    未存在，即不生漏未斟酌情事，而不構成上開再審事由。
三、再審原告主張本件有行政訴訟法第273 條第1 項第14款之再
    審事由，其理由無非係以其於前訴訟程序業經提出佣金合約
    、佣金支出明細表暨Proforma Invoice與lnvoice 及第一商
    業銀行匯出匯款交易憑證等證物，符合查核準則第92條第1
    、4 、5 款之規定，原確定判決對於再審原告提出之上開證
    物未予斟酌評述，致影響判決，而提起本件再審之訴。然查
    ，上開「佣金合約」、「佣金支出明細表暨Proforma
    Invoice 與lnvoice 」等證物業經前訴訟程序事實審法院及
    原確定判決予以斟酌，仍無足為有利原告之認定乙節，此觀
    前訴訟程序事實審法院判決即本院92年度訴字第5332號判決
    所載：「關於系爭佣金支出（原告以電匯匯入代理商帳戶之
    佣金計2,264,796 元部分），已超過出口貨物價款5%…起訴
    始主張重賞之下必有勇夫，支付高額佣金，致本期營業額大
    額增長，符合營利事業所得稅查核準則所規定正當理由之條
    件；原告係與代理商有簽訂合約，載明以底價和信用狀之差
    價為佣金，原告以電匯直接匯入代理商帳戶云云，並提出89
    年度佣金支出明細表暨附件（Invoice 及Proforma Invoice
    ）、合約書英文影本及中譯本、第一商業銀行匯出匯款交易
    憑證影本附卷。經查：(一)依原告88年度及89年度損益表記載
    ，原告88年度之佣金支出較89年度增加3 百餘萬元，但營業
    淨利部分，88年度虧損為4 百餘萬元，89年度營業淨利虧損
    亦達2,256,636 元，是原告主張支付高額佣金，致所申報89
    年度營業額大額增長云云，難謂符合查核準則所規定正當理
    由之條件。(二)觀之原告提出合約書英文影本記載「the
    price difference between Proforma Invoice and
    Commercial Invoice shall be the commission」（估價發
    票和商業發票之差額為佣金），然合約書中譯本卻譯為『底
    價和信用狀價格之差額為佣金』，有所不符。(三)再者，對照
    89年度佣金支出明細表暨附件，代理商LEMANS
    CORPORATION 部分，原告檢附文件Invoice （編號B ）所載
    買受人（代理商）為PARTS   CANADA，而Proforma Invoice
    （編號B1）所載買受人（代理商）為LEMANS  CORPORATION
    ，可知Invoice 和Proforma  Invoice 所載買受人（代理商
    ）不符，原告以此價差而得出佣金為美金1,134.50元，自不
    足採。89年度佣金支出明細表暨附件，代理商PROSOURCE
    INTERTNATIONAL部分，原告檢附文件Invoice （編號B ）所
    載買受人（代理商）為PARTS   CANADA，而Proforma
    Invoice （編號C1）所載買受人（代理商）為PROSOURCE
    INTERTNATIONAL，可知Invoice 和Proforma  Invoice 所載
    買受人（代理商）不符，原告以此價差而得出佣金美金
    2,670.50元，並不足採；代理商PROSOURCE INTERTNATIONAL
    部分，原告檢附文件Invoice （編號C2）所載買受人（代理
    商）為LEMANS  CORPORATION ，而Proforma  Invoice （編
    號C3）所載買受人（代理商）為PROSOURCE INTERTNATIONAL
    ，可知Invoice 和Proforma  Invoice 所載買受人（代理商
    ）不符，原告以此價差而得出佣金美金59,732.25 元，並不
    足採；代理商PROSOURCE INTERTNATIONAL部分，原告檢附文
    件Invoice （編號C4）所載買受人（代理商）為LEMANS
    CORPORATION ，而Proforma  Invoice （編號C5）所載買受
    人（代理商）為PROSOURCE INTERTNATIONAL，可知Invoice
    和Proforma  Invoice 所載買受人（代理商）不符，原告以
    此價差而得出佣金美金28,647.25 元，亦不足採。從而，89
    年度佣金支出明細表暨附件（Invoice 及Proforma Invoice
    ）具有上述顯然不符之瑕疵而均不足採取。」及原確定判決
    所論述：「…(二)上訴人（即再審原告）於復查及訴願階段，
    均未依查核準則第92條第1 款、第4 款及第5 款第4 目規定
    ，提出正當理由及證明文據，於起訴始主張重賞之下必有勇
    夫，支付高額佣金，致本期營業額大額增長，符合查核準則
    所規定正當理由之條件云云，惟依上訴人88年度及89年度損
    益表記載，上訴人88年度之佣金支出較89年度增加3 百餘萬
    元，但營業淨利部分，88年度虧損為400 餘萬元，89年度營
    業淨利虧損亦達225 萬6,636 元，是上訴人主張支付高額佣
    金，致所申報89年度營業額大額增長云云，難謂符合查核準
    則所規定正當理由之條件。(三)對照上訴人所提89年度佣金支
    出明細表暨附件，代理商LEMANS  CORPORATION 部分，上訴
    人檢附文件Invoice （編號B ）所載買受人（代理商）為
    PARTS   CANADA，而Proforma Invoice（編號B1）所載買受
    人（代理商）為LEMANS  CORPORATION ，可知Invoice 和
    Proforma  Invoice 所載買受人（代理商）不符，上訴人以
    此價差而得出佣金為美金1,134.50元，自不足採。代理商
    PROSOURCE INTERTNATIONAL部分，亦有買受人不符之情況，
    上訴人雖主張係因Proforma Invoice是上訴人發給代理商，
    故買受人為代理商名稱，而INVOICE 是上訴人發給實際買受
    人，故買受人為另一名稱，被上訴人恐有誤解云云，惟查所
    謂代理商者謂受商號之委託（取得代理權），於一定區域內
    ，依商號所訂之價格，代理商號銷售，並依契約規定收取佣
    金，此與經銷商係與商號訂定經銷契約（取得經銷權），向
    商號進貨，於一定區域內以經銷商自定之價格銷售者不同，
    前者商號發給代理商之Invoice 與代理商發給實際買受人之
    Invoice 售價相同，代理商之利得為商號給付之佣金，後者
    商號發給經銷商之Invoice 與經銷商發給實際買受人之
    Invoice 售價不同，經銷商之利得為進銷價差；本件上訴人
    既主張其產品係透過國外代理商銷售，則依上開說明，上訴
    人發給代理商之發票與代理商發給實際買受人之發票，售價
    相同，兩者應無價差，上訴人竟主張兩者有價差，且價差係
    作為佣金，核與代理商制度不合，退步言之，縱認上訴人所
    主張者係經銷商，惟依查核準則第92條第5 款第3 目規定，
    支付國外佣金以國外經銷商為受款人者，不予認定，是上訴
    人主張顯係混淆代理商與經銷商之制度，核無足採。」等內
    容甚明，業經本院調卷查證屬實，並有上開判決書在卷可按
    ；而上開判決雖未就匯出匯款交易憑證部分予以論述，然此
    部分亦僅能證明付款乙事，尚無從證明給付之原因事實為佣
    金，是仍無足影響原確定判決之認定。是故本件並無前揭行
    政訴訟法第273 條第1 項第14款規定：「原判決就足以影響
    於判決之重事證物漏未斟酌者。」之情事，洵堪認定。再審
    原告主張原確定判決對於其提出之證物未予斟酌，致影響判
    決云云，要無可採。
四、綜上所述，最高行政法院95年度判字第1021號確定判決及本
    院92年度訴字第5332號確定判決均無何就足以影響於判決之
    重要證物漏未斟酌之情形。再審原告提起本件再審之訴，請
    求廢棄最高行政法院及本院之上開確定判決，顯無理由，爰
    不經言詞辯論，逕以判決駁回之。
五、本件判決基礎已經明確，兩造其餘主張或陳述，核與判決結
    果不生影響，故不再逐一論述，附敘明之。
據上論結，本件再審原告之訴顯無再審理由，爰依行政訴訟法第
278 條第2 項、第98條第1 項前段，判決如主文。
中    華    民    國    97    年    12    月   11     日
                    臺北高等行政法院第七庭
                              審判長法  官  林樹埔
                                    法  官  闕銘富
                                    法  官  林玫君
上為正本係照原本作成。
如不服本判決，應於送達後20日內，向本院提出上訴狀並表明上
訴理由，如於本判決宣示後送達前提起上訴者，應於判決送達後
20日內補提上訴理由書（須按他造人數附繕本）。
中    華    民    國    97    年    12    月   11     日
                                    書記官  黃玉鈴


司法院資訊處製作；財團法人民間司法改革基金會備份。
